臺灣板橋地方法院刑事判決　　　　　　　　　　　　九十二年度簡上字第四四０號
　　上　訴　人　甲○○
　　即　被　告
　　選任辯護人　林見軍律師
右列上訴人因違反稅捐稽徵法等案件，不服本院九十二年度簡字第二六九五號中華民
國九十二年十月三十日第一審判決（聲請案號：九十二年度偵字第八八八八號），提
起上訴，本院管轄之第二審合議庭依通常程序審理，判決如左：
    主  文
原判決撤銷。
甲○○無罪。
    事  實
一、公訴意旨略以：被告甲○○係設立於桃園縣桃園市○○○路○段七號五樓之三「
    拓亞鋼鐵有限公司」（下稱拓亞公司）負責人，為從事業務之人，其明知己○○
    （原名楊明福）於民國八十八年間並未在拓亞公司工作及支領薪水，竟基於逃漏
    營利事業所得稅之犯意，利用不知情之會計人員，虛列己○○在拓亞公司薪資為
    新臺幣（下同）三十九萬六千元（聲請簡易判決處刑書誤載為二十一萬一千四百
    元），並製作當年度各類所得扣繳暨免扣繳憑單，持向財政部臺灣省北區國稅局
    桃園縣分局申報營利事業所得稅，據以逃漏稅捐，足以生損害於己○○及稅捐稽
    徵機關核課稅捐款之正確性，因認被告甲○○涉犯稅捐稽徵法第四十一條逃漏稅
    捐罪及刑法第二百十六條、第二百十五條行使業務上登載不實文書罪嫌。
二、按犯罪事實應依證據認定之，無證據不得認定犯罪事實；又不能證明被告犯罪者
    ，應諭知無罪之判決，刑事訴訟法第一百五十四條、第三百零一條第一項前段定
    有明文。次按事實之認定，應憑證據，如未能發現相當證據，或證據不足以證明
    ，自不能以推測或擬制之方法，以為裁判基礎。且認定不利於被告之事實，須依
    積極證據，苟積極證據不足為不利於被告事實之認定時，即應為有利於被告之認
    定，更不必有何有利之證據，此有最高法院四十年臺上字第八六號、三十年上字
    第八一六號判例可資參照。而認定犯罪事實所憑之證據，無論係直接證據或間接
    證據，其為訴訟上之證明，須於通常一般之人均不致有所懷疑，而得確信其為真
    實之程度者，始得據為有罪之認定，亦有最高法院七十六年臺上字第四九八六號
    判例意旨可參。
三、本件公訴人認被告甲○○涉有前開違反稅捐稽徵法及涉犯行使業務登載不實文書
    罪嫌，係以告訴人揚振輝之指述、證人乙○○之證言及告訴人己○○八十八年度
    之綜合所得稅核定通知書及扣繳暨免扣繳憑單等為其論據。然訊據被告甲○○堅
    決否認有何違反稅捐稽徵法、行使偽造文書犯行，辯稱：伊是丙○○公司下的小
    包，在八十七年間丙○○表示有工程要開標，問伊有無意願當其下游包商，但要
    成立一家公司以便請領發票，伊答應後，丙○○稱會委託會計乙○○辦理申請公
    司事宜，事後丙○○表示工程沒有標到，伊表示既然沒有工程可以承包，申請公
    司就沒有用，伊有請丙○○、乙○○將公司註銷，伊不知道丙○○、乙○○係將
    伊變更為拓亞公司的負責人，伊實際上也沒有參與拓亞公司之經營，告訴人己○○之工資表也不是伊提出申報薪資，伊並無逃漏稅捐或偽造文書犯行等語。經查
    ：
（一）拓亞公司於八十四年十二月六日申請設立登記，負責人為丁○○，股東為許坤
      池、洪美女、古金鳳、曹秋玉，再於八十七年七月二日申請變更負責人為甲○○，股東為丁○○、許坤池、洪美女、曹秋玉，此有經濟部中部辦公室九十三
      年一月二十日經（九二）中辦三字第Ｚ○○○○○○○○○Ｏ號函及隨函檢附
      之公司設立登記、變更登記事項卡等影本資料在卷可稽。
（二）證人許坤池於本院審理時具結證稱：「（問：拓亞公司成立、經營情形？）八
      十五年成立。我同時申請二家公司，一家是拓亞，一家是賀音。」、「拓亞之
      營運項目是鋼鐵，我沒有實際用拓亞名義經營。」「（問：何時開始以拓亞名
      義對外經營？）確實時間我不記得，我只記得工程名稱包含長庚護理之家。」
      、「丙○○以前是跑拓亞的業務的，拓亞的業務大多是炎招來的」等語；證人
      丁○○於本院審理時具結證稱：「（問：拓亞公司成立、經營情形？）許坤池
      找我擔任董事，我們是堂兄弟關係」、「我沒有參與過公司經營。公司後來由
      丙○○負責實際上之經營。」等語（均參見本院九十三年六月二日審理筆錄）
      ，是拓亞公司設立時雖以丁○○為名義負責人，惟實際經營者為許坤池，之後
      再轉由丙○○負責實際營運。
（三）拓亞公司於八十八年八月四日承攬「復健Ｃ１區護理之家結構體鋼筋加工及組
      立工程」，有工程承攬書一件附卷可稽（見台灣板橋地方法院檢察署九十三年
      度他字第二四二號案卷），證人林秋彤於本院審理時具結證稱：「（八十八年
      間）實際經營的是丙○○。當時甲○○是小包。」等語，參照證人許坤池前開
      證稱拓亞公司實際經營係自承包長庚護理之家工程之時起，及「（問：做長庚
      護理時，由何人找工人？）戊○○及甲○○去找。錢是向拓亞領，是向丙○○
      領。戊○○及甲○○負責發薪給工人」等語；證人戊○○於本院審理時具結證
      稱：「（問：是否曾跟丙○○承包工程？）有，八十八年長庚療養院工程，約
      四個月，我與沈（明佃）一起承包這個工程」等語（以上均參見本院前開審理
      筆錄），顯見在八十八年間，拓亞公司承攬前開工程施作時之實際負責人係丙○○，而被告甲○○係拓亞公司之小包工頭無誤。否則被告甲○○在八十七年
      七月二日已身為拓亞公司負責人，其又何須再向丙○○承包工程？
（四）證人丙○○經本院合法傳喚未到庭，其於偵查中以被告身分供稱：「八十九年
      間，我跟他（甲○○）有合夥做工程」等語（見台灣板橋地方法院檢察署九十
      三年度他字第二四二號案卷九十三年一月廿七日訊問筆錄）；證人林秋彤於本
      院審理時證稱：「甲○○是何關係我不清楚，但丙○○曾跟我提過拓亞公司的
      工程是甲○○與丙○○合夥。」等語；證人許坤池於本院審理時證稱：「甲○○本來也是在長庚護理之家跟我們一起做工程，大家同意合夥合作，所以變更
      負責人為甲○○，當時戊○○及甲○○都在長庚帶班」、「工程在做時，我聽
      我哥哥丙○○講的」等語（以上均參見本院前開審理筆錄），惟拓亞公司早在
      八十七年七月二日即申請變更負責人為甲○○，倘若證人許坤池、林秋彤或丙○○前開所言為真，被告甲○○果係在八十八年間施作前開長庚護理之家工程
      時與丙○○合夥經營拓亞公司，抑或在八十九年間與丙○○合夥施作工程，則
      被告甲○○豈可能在與丙○○商談合夥事宜一、二年之前，即已擔任拓亞公司
      之名義負責人？由此可見丙○○之前開供述與事實不符，而以被告甲○○之前
      開辯詞較為可採。
（五）證人戊○○於本院審理中復具結證稱：伊八十八年間向丙○○承包長庚療養院
      工程，有提供弟弟楊明福
      付總額是一、二十萬元，因施工工人一百三十多人，楊明福本人並不認識甲○○或丙○○，伊到丙○○公司領錢時，將楊明福
      佃並不在場，伊都是在工地碰到被告甲○○等語，是告訴人楊明福應確有在前
      開工地工作領款，且楊明福之
      ，與被告甲○○無涉。
四、綜上所述，被告甲○○前開所辯尚非無據，雖被告甲○○自八十七年間起為拓亞
    公司名義負責人，惟並未實際參與拓亞公司之經營，拓亞公司於八十八年間有浮
    報己○○（楊明福）薪資，製作不實之扣繳憑單持向稅捐機關申報等事實，應係
    拓亞公司實際負責人丙○○所為，與被告無涉，尚難令被告甲○○負逃漏稅捐或
    行使業務登載之不實文書罪責。此外，本院復查無其他積極證據足以認定被告甲○○確有公訴人所指之違反稅捐稽徵法及行使業務上登載不實文書犯行。揆諸前
    開說明，本件既不能證明被告犯罪，自應為無罪判決之諭知。原審未予詳查，遽
    予論罪科刑，容有未洽，被告上訴意旨執此認原判決未當，為有理由，自應由本
    院將原判決撤銷，另諭知被告甲○○無罪之判決，以臻適法。
五、公訴人雖另聲請傳喚告訴人己○○、證人丙○○到庭作證，惟告訴人己○○是否
    在拓亞公司承攬前開工程工地工作、支領薪資數額、提供
    等事實，已據證人戊○○即己○○之兄到庭具結證述明確，並無再行調查之必要
    。另被告甲○○已就丙○○、林秋彤涉嫌詐欺、偽造文書等犯行提出告訴，現由
    台灣板橋地方法院檢察署以九十三年度他字第二四二號案卷偵查中，丙○○與被
    告甲○○就本件案件有利害相對關係，縱使丙○○到庭作證，其所為之證言自有
    迴護本身行為之可能，況且丙○○確為拓亞公司實際負責人之事實，已臻明確，
    如前所述，亦無再行調查證人丙○○之必要，附此敘明。
六、末按第一審法院依被告在偵查中之自白或其他現存證據，已足以認定犯罪者，得
    因檢察官之聲請，不經通常審判程序，逕以簡易判決處刑。但必要時，應於處刑
    前訊問被告。前項案件檢察官依通常程序起訴，經法院訊問，被告自白犯罪，認
    為宜以簡易判決處刑者，得不經通常審判程序，逕以簡易判決處刑。依前二項規
    定所科之刑以宣告緩刑、得易科罰金之有期徒刑及拘役或罰金為限。檢察官聲請
    以簡易判決處刑之案件，經法院認為有第四百五十一條之一第四項但書第三款所
    列之法院於審理後認應為無罪、免訴、不受理或管轄錯誤判決之諭知者，應適用
    通常程序審判之。刑事訴訟法第四百四十九條、第四百五十二條分別定有明文。
    本件原審未及查明被告應諭知無罪之判決，致未適用通常程序審理，而誤用簡易
    判決處刑，其所踐行之簡易處刑程序違背法令，其簡易處刑程序存有瑕疵，為保
    障當事人之審級利益，本院合議庭依通常訴訟程序審判後，撤銷原審判決，以第
    一審法院之地位，為第一審判決，檢察官如不服本判決，仍得於法定期間內，向
    管轄第二審法院提起上訴，附此敘明。
據上論斷，應依刑事訴訟法第四百五十二條、第四百五十五條之一第一項、第三項、
第三百六十九條第一項前段、第三百六十四條、第三百零一條第一項前段，判決如主
文。
本案經檢察官張云綺到庭執行職務。
中      華      民      國      九十三      年    六    月      十六    日
                              臺灣板橋地方法院刑事第三庭
                                  審判長法  官  樊 季 康
                                        法  官  葉 靜 芳
                                        法  官  連 育 群
右正本證明與原本無異。
如不服本判決，應於判決送達後十日內，向本院提出上訴狀。
                                        書記官  蘇 宥 維
中      華      民      國      九十三      年    六    月      十六    日
